臺灣高等法院臺南分院刑事判決
111年度上訴字第648號
上  訴  人  
即  被  告  楊國政



上列上訴人因廢棄物清理法案件，不服臺灣嘉義地方法院110年
度訴字第627號中華民國111年3月31日第一審判決（起訴案號：
臺灣嘉義地方檢察署110年度偵字第1247號），提起上訴，本院
判決如下：
    主  文
上訴駁回。
    事  實
一、楊國政明知從事廢棄物清除、處理業務，應向直轄市、縣（
    市）主管機關或中央主管機關委託之機關申請核發公民營廢
    棄物清除處理機構許可文件後，始得受託清除、處理廢棄物
    ，未依廢棄物清理法第41條第1項規定領有廢棄物清除、處
    理許可文件，不得從事廢棄物清除、處理，竟於民國110年1
    月20日下午3時許，受真實姓名年籍不詳之成年男子委託，
    以新臺幣（下同）36,000元之報酬，駕駛順祥交通企業有限
    公司（以下稱順祥公司）所有之車牌號碼000-0000號營業用
    貨運曳引車（以下稱000-0000號曳引車）附載車牌號碼00-0
    0號營業用半拖車（以下稱00-00號半拖車），自臺中市○○區
    ○○路○○地號土地上，將廢木材、廢塑膠及生活垃圾等一般及
    事業廢棄物裝載上車，欲清運至臺南某處傾倒。嗣於同日晚
    間7時20分許，楊國政駕駛上揭營業用貨運曳引車附載營業
    用半拖車，停放在嘉義縣○○鄉○○村0鄰00號之0旁產業道路休
    息時，適為員警偕同嘉義縣環保局之稽查人員林昱亨當場查
    獲，並扣得上開36,000元，及其所有與本件無關之不詳門號
    行動電話1支、安非他命1包，與楊富全所有靠行在順祥公司
    名下之000-0000號曳引車、00-00號半拖車各1部。
二、案經嘉義縣警察局朴子分局報告臺灣嘉義地方檢察署檢察官
    偵查起訴。
    理  由
一、證據能力：
　　按被告以外之人於審判外之陳述，雖不符刑事訴訟法第159
    條之1至第159條之4規定得為證據之情形，而經當事人於審
    判程序同意作為證據，法院審酌該言詞陳述或書面陳述作成
    時之情況，認為適當者，亦得為證據，刑事訴訟法第159條
    之5第1項定有明文。又刑事訴訟法第159條之5立法意旨，在
    於確認當事人對於傳聞證據有處分權，得放棄反對詰問權，
    同意或擬制同意傳聞證據可作為證據，屬於證據傳聞性之解
    除行為，如法院認為適當，不論該傳聞證據是否具備刑事訴
    訟法第159條之1至第159條之4所定情形，均容許作為證據，
    不以未具備刑事訴訟法第159條之1至第159條之4所定情形為
    前提。查本判決所引用之下列供述證據暨其他書證、物證，
    檢察官、被告於本院審理時，均同意作為本案證據（見本院
    卷第98至99頁），且於本院逐一提示後，迄於言詞辯論終結
    前亦未聲明異議，本院審酌上開證據資料製作時之情況，尚
    無違法不當及證明力明顯過低之瑕疵，認以之作為證據應屬
    適當，而有證據能力。
二、認定犯罪事實所憑之證據及理由：
    訊據被告固坦承有於上揭時間，載運前開廢棄物為警查獲，
    且當時並未攜帶清除廢棄物之許可文件供查驗，惟矢口否認
    犯行，辯稱其所駕駛車輛為楊富全所有，靠行在順祥公司，
    不清楚順祥公司是否有取得廢棄物清理之許可文件，但車輛
    領有清運廢棄物之執照，可合法清除廢棄物，事後已提出許
    可清除文件給承辦員警，被告案發當時未隨車攜帶許可文件
    ，僅屬行政罰範圍云云。經查：
㈠、被告於案發當日下午3時許，駕駛000-0000號曳引車後掛00-0
    0號半拖車，前往臺中市○○區○○路某土地上，收集並載運廢
    木材、廢塑膠、生活垃圾等一般及事業廢棄物於半拖車上，
    同日晚間7時20分許，將車輛停放在嘉義縣○○鄉○○村0鄰00號
    之0旁產業道路休息時，為警偕同嘉義縣環保局稽查人員查
    獲之事實，業據被告於警詢、偵訊、原審及本院審理時坦承
    不諱（見警卷第2至4頁、第6頁；偵卷第18頁、第107至109
    頁；原審卷第60頁、第70至71頁、第76至77頁、第93至94頁
    、第99至101頁；本院卷第97頁、第104至106頁），並據證
    人林昱亨於偵訊時證述明確（見偵卷第115至117頁、第119
    至125頁），復有嘉義縣環境保護局110年1月20日稽查紀錄
    、自願受搜索同意書、搜索扣押筆錄、扣押物品目錄表、扣
    押物品收據、證號查詢汽車駕駛人、責付保管書、公務電話
    紀錄表、嘉義縣環境保護局110年3月24日嘉環稽字第110000
    7529號函、110年10月5日嘉環稽字第1100027583號函及所附
    已失效證件查詢各1份、車輛詳細資料報表2份、現場照片8
    張在卷可稽（見警卷第11至25頁、第27頁；偵卷第55頁、第
    59頁、第77至79頁、第129至131頁），並有被告清除本案廢
    棄物而獲得之報酬現金36,000元扣案可證。被告任意性自白
    ，核與卷內客觀事證相符，堪以採信。
㈡、按廢棄物清理法所稱廢棄物，指下列能以搬動方式移動之固
    態或液態物質或物品：一、被拋棄者。二、減失原效用、被
    放棄原效用、不具效用或效用不明者。三、於營建、製造、
    加工、修理、販賣、使用過程所產生目的以外之產物。四、
    製程產出物不具可行之利用技術或不具市場經濟價值者。五
    、其他經中央主管機關公告者；前項廢棄物，分下列二種：
    一、一般廢棄物：指事業廢棄物以外之廢棄物。二、事業廢
    棄物：指事業活動產生非屬其員工生活產生之廢棄物，包括
    有害事業廢棄物及一般事業廢棄物。㈠有害事業廢棄物：由
    事業所產生具有毒性、危險性，其濃度或數量足以影響人體
    健康或污染環境之廢棄物。㈡一般事業廢棄物：由事業所產
    生有害事業廢棄物以外之廢棄物，廢棄物清理法第2條第1項
    、第2項定有明文。被告自臺中市○○區○○路空地所清運之廢
    木材、廢塑膠、生活垃圾等顯屬一般及事業廢棄物，清除、
    處理亦應依廢棄物清理法之規定為之。
㈢、又廢棄物清理法第46條第4款規定之犯罪構成要件行為，計有
    「貯存」、「清除」及「處理」三者，其中所謂「貯存」：
    指事業廢棄物於清除、處理前，放置於特定地點或貯存容器
    、設施內之行為。「清除」：指事業廢棄物之收集、運輸行
    為。「處理」：指下列行為：㈠中間處理：指事業廢棄物在
    最終處置或再利用前，以物理、化學、生物、熱處理或其他
    處理方法，改變其物理、化學、生物特性或成分，達成分離
    、減積、去毒、固化或穩定之行為；㈡最終處置：指衛生掩
    埋、封閉掩埋、安定掩埋或海洋棄置事業廢棄物之行為；㈢
    再利用：指事業產生之事業廢棄物自行、販賣、轉讓或委託
    做為原料、材料、燃料、填土或其他經中央目的事業主管機
    關認定之用途行為，並應符合其規定者，此觀之「事業廢棄
    物貯存清除處理方法及設施標準」第2條第1款至第3款之規
    定即明。又按廢棄物清理法第41條第1項前段既規定，從事
    廢棄物清除、處理業務者，應向直轄市、縣（市）主管機關
    或中央主管機關委託之機關申請核發公民營廢棄物清除、處
    理機構許可文件後，始得受託清除、處理廢棄物業務。則同
    法第46條第4款所謂未依第41條第1項規定領有廢棄物清除、
    處理許可文件，從事廢棄物貯存、清除、處理者，自不限於
    公、民營廢棄物清除處理機構，凡未領有許可證或核備文件
    而從事廢棄物貯存、清除、處理者，即足當之（最高法院92
    年度台上字第1213號判決意旨參照）。故被告受他人所託欲
    代為清運本案廢棄物，其行為應屬廢棄物清理法所謂清除行
    為，揆諸上開說明，當應依上開規定事先領有廢棄物清除、
    處理許可文件，方屬合法收集、載運本案廢棄物行為。　
㈣、被告固以前揭情詞置辯，惟查：
１、被告雖提出事業廢棄物清運機具裝置即時追蹤系統操作證明
    文件(見警卷第26頁，以下稱即時追蹤系統操作證明文件)及
    廢棄物產生源隨車證明文件(見警卷第57頁，以下稱隨車證
    明文件)，以證明其所駕駛之車輛靠行公司確實領有公民營
    廢棄物清除許可證，且00-00號半拖車為登錄在案裝有即時
    追蹤系統之清運機具，被告駕駛該車載運本案廢棄物並無違
    法一節，稽諸該廢棄物產生源隨車證明文件記載，清運日期
    為110年1月22日，並非本案被告遭查獲之案發日110年1月20
    日，且清運時間記載為12時0分，亦與被告於警詢時供稱：
    「(你於何時、地載運該廢棄物欲往何處？過程詳述之？）
    我是於昨（20）日下午2時40分左右聽到無線電頻道449770
    呼叫線上是否有空車可以載運土方，我隨即回答我有空車，
    要去哪裡載；無線電回答在臺中市○○區○○路上的空地（正確
    地址我不清楚），約下午3時左右到達，我看所要運載之東
    西不是土方，都是廢棄物，原先我先拒絕，但是對方以叫不
    到車，又以較高之價格運輸費用請我載運，且告知我載運至
    對方的○○○○○○股份有限公司（臺南市○○區○○里○○街000巷0號
    1樓），為合法的處理廠，我未經查證是否為合法的公司，
    就同意載運。(110年1月20日下午3點在臺中市○○區空地，你
    有從那邊清運廢棄物？）是。」等語，顯示其案發當天下午
    3時以後，才受託清除本案遭查獲之廢棄物，核與上述隨車
    證明文件記載之收受營建混合物時間有間。又該文件記載清
    運機具為000-0000號曳引車及00-00號半拖車，然上述車輛
    於被告為警查獲當天連同車上載運之廢棄物一併遭查扣，臺
    灣嘉義地方檢察署檢察官於110年1月21日下午4時59分指示
    承辦員警將上開車輛責付被告保管，但車上之廢棄物需由被
    告尋找經直轄市、縣（市）主管機關或中央主管機關核發公
    民營廢棄物清除處理機構許可之公司處理，勿任由違法傾倒
    ，若被告無法尋找上述公司則持續扣押，勿讓渠領回保管等
    語，故被告直至110年1月25日方領回查扣之上開車輛，有嘉
    義縣警察局朴子分局偵查隊110年1月21日公務電話紀錄表、
    責付保管書附卷可佐，顯見被告係於110年1月25日方領回遭
    查扣之000-0000號曳引車及00-00號半拖車，此車輛何以能
    在110年1月22日遭查扣期間再用以清除被告隨車文件上所載
    之營建混合物，實令人匪夷所思。另110年1月22日隨車文件
    登載「清除(理)或再利用機構/自行清除之事業」為順祥公
    司、清運車輛載運之物品為產生自臺中市○○區○○路○地○○號Z
    -0000之營建混合物、委託人為楊富全及電話0000000000，
    然被告載運之本案廢棄物包括廢木板、廢塑膠、生活垃圾等
    ，顯與隨車文件登載之清運內容物不符。參以被告於警詢供
    稱：「(臺中市○○區○○路上的空地現場負責人年籍資料為何
    ？其載運費用為何？）我不知道他的姓名為何、男性、年約
    50幾歲、中等身材、身高約170公分、我不知道他的電話號
    碼...(你所載運之廢棄物是何人所有？你載運廢棄物有無攜
    帶合法之許可文件？）我不知道何人所有。我沒有攜帶合法
    之許可文件。」等語；復於偵訊時供稱：「(既然不知道，
    怎麼會載運廢棄物？）老闆跟我說車輛有環保許可，這件不
    是老闆叫我去載...(有無能力區別事業廢棄物還是一般廢棄
    物嗎？）我不太清楚。我去載時有問工地主任，他叫我載去
    ○○公司，不知道是○○還是○○。」等語；再於原審審理時供稱
    ：「(對於檢察官所起訴之犯罪事實有何意見？)...我當時
    被員警查獲的時候沒有攜帶隨車證明文件，因為那趟工作是
    臨時的，我是要回公司的半路，臨時去載運，不是在本來的
    工作安排裡面，是無線電喊的，所以我不知道對方是什麼人
    、公司、行號，因為我們的行業都是用無線電聯繫，也不是
    順祥公司的人叫我去載的，叫我去載運的人沒有給我隨車證
    明文件，在無線電講的時候對方說是土，但是我到現場看到
    是一些垃圾，我就要開走，但是對方叫我幫忙載運到○○公司
    ，一開始我有拒絕他，因為我跟他不熟，又是垃圾我不可能
    載，我覺得這樣不好，但是他一直拜託我，而且有給我3600
    0元，我才答應他。000-0000號營業用貨運曳引車是靠行車
    ，不跑順祥交通企業有限公司的業務，都是我們自己去接洽
    ...」等語，再再顯示被告並非受僱順祥公司擔任清運廢棄
    物駕駛，而是自行承攬清除廢棄物之工作，且委託被告清除
    本案廢棄物之人，為被告不認識、不知姓名、電話等資訊之
    陌生人，並非被告嗣後所提出隨車文件上所登載被告陳稱為
    其所駕駛000-0000號曳引車及00-00號半拖車所有人楊富全
    ，隨車文件上竟登載委託人為楊富全實難令人置信，被告亦
    供稱其聽聞無線電呼叫後抵達廢棄物產生現場載運當時，已
    發現為垃圾原欲拒絕，係因高額處理費用才同意代為清除，
    足徵被告明知其未經許可清除廢棄物不得載運本案廢棄物，
    更何況被告自承案發當日，委託之人或當時不知情之順祥公
    司，均未開出任何隨車證明文件，益徵此份隨車文件真實性
    堪疑。
２、而○○○○○○股份有限公司員工陳非雯固於偵訊時證稱：「(○○公
    司如收受他人載運之廢棄物，是否會在隨車文件上用印？)
    對。(提示隨車證明文件，這件是你們公司蓋用的嗎？)我有
    看過，我有找到這份資料。這份是我蓋的，蓋的時間就是11
    0年1月22日。(改稱)我無法確定是否為110年1月22日蓋的，
    只能確定清運日期是110年1月22日，但到我這邊的時間是否
    為1月22日，我無法確定。(你什麼時候蓋的？)不記得了。
    清運日期是1月22日，但我不記得是不是當天進來的。(你們
    收到的日期不就是清運的當天？)有時候不會那麼早到，可
    能是隔天，或因為六日休息，就會隔幾天。(依該隨車證明
    文件所示，清除理或再利用機構/自行清除之事業是順祥公
    司，○○公司之角色是什麼？你們公司蓋用在申報專用章是什
    麼意思？)我們是處理廠。蓋章的意思就是表示○○公司收了
    這些廢棄物。(所以隨車證明文件是送抵○○公司後，經你們
    檢視無誤後，再於清除理或再利用機構/自行清除之事業欄
    ，蓋用申報專用章？還是你們會先在隨車證明文件上用印，
    再交由載運者去廢棄物來源處載運？)要他們進來，過磅後
    ，會蓋給他們。(你們公司會不會是先蓋好章？)不會。(如
    果被告在運送途中即被查獲，會有蓋用你們公司申報專用章
    的隨車證明文件嗎？)不可能，如果沒有進來，我們怎麼會
    蓋章給他。(本件被告所拿到的隨車證明文件，這張紙本誰
    會給？)要看清除單位或事業單位會不會提供，就是看廢棄
    物產生的地方會不會提供。(順祥公司跟你們公司合作過幾
    次？)1月22日這是第1次，也是唯一1次。(你看過楊國政嗎
    ？)我不認識。」等語(見偵卷第139至141頁、第143至145頁
    )，雖證稱確實有收到隨車文件上所載之營建混合物，然其
    不能確定收受日期是否即為隨車文件上所載之日期，且其不
    認識被告，僅收受過順祥公司此次廢棄物，而其收受廢棄物
    之日期必定係在隨車文件記載之當日或以後數日，該隨車文
    件之內容記有如上所述與被告本案犯行嚴重歧異之處，自難
    以由其證詞證明被告於110年1月20日案發當天所載運之本案
    廢棄物，即為隨車證明文件上所記載之營建混合物，是證人
    陳非雯之證述，難以遽為被告有利之認定。
３、此外，檢察官曾就被告所提出之即時追蹤系統操作文件與隨
    車證明文件與被告本案犯行相關性詢問嘉義縣環境保護局，
    經該局回覆略以：「二、本案涉及廢棄物清理法規定如下(
    法規詳如附件)：㈠第9條第1項後段：廢棄物、剩餘土石方清
    除機具應隨車持有載明廢棄物、剩餘土石方產生源及處理地
    點之證明文件，以供檢查。㈡第31條第1項第3款：指定公告
    之事業廢棄物清運機具，應依中央主管機關所定之規格，裝
    置即時追蹤系統並維持正常運作。㈢第41條第1項：從事廢棄
    物清除、處理業務者，應向直轄市、縣（市）主管機關或中
    央主管機關委託之機關申請核發公民營廢棄物清除處理機構
    許可文件後，始得受託清除、處理廢棄物業務。三、就貴署
    函詢楊國政未領有許可文件而載運一般廢棄物，與附件所示
    事業廢棄物清運機具裝置即時追蹤系統操作證明文件及廢棄
    物產生源隨車證明文件之關聯性乙節，為分別涉及不同條文
    之規定，並無關聯性。四、另倘順祥公司領有許可證，楊國
    政駕駛該公司車輛，攜帶隨車證明文件，是否仍有違法廢棄
    物清理法之相關規定部分。經查本案稽查當時楊國政未能現
    場出示第9條規範之隨車證明文件，附件所示之隨車證明文
    件亦與稽查日期不符。且稽查當時楊國政所載運之廢棄物為
    廢木材、廢塑膠及生活垃圾等廢棄物，非附件所登載之營建
    混合物。五、綜上，本案楊國政違反廢棄物清理法第9條及
    第41條規定事實明確。」等語，有嘉義縣環境保護局110年3
    月24日嘉環稽字第1100007529號函存卷可憑，認定被告並未
    取得清除本案廢棄物之許可文件。
４、至於被告辯稱其雖未取得清除本案廢棄物之許可文件，但所
    駕駛車輛有取得即時追蹤操作證明文件即屬合法云云，亦據
    證人即嘉義縣環保局稽查人員林昱亨於偵訊時結證略謂：「
    (110年查獲楊國政載運的是一般廢棄物，與其提供之隨車證
    明文件所載營建混合物不符？)是。(被告車上載的是營建廢
    棄物嗎？)那是被告自稱的。營建混合物是營建工程所產出
    的廢木材、廢塑膠、木屑等，要看再利用機構是否願意收，
    如果再利用機構願意收，就是屬於R類廢棄物，就是可以再
    利用的；如果不願意收就是要送到處理機構，就屬於D類的
    廢棄物。(一般廢棄物與營建混合物的區別標準是？)營建廢
    棄物會分R類及D類，R類是可以再利用，且不需要許可，就
    可以載運，但需要隨車證明，D類裡面包含廢木材及廢塑膠
    ，就是當場查獲的東西，R類和D類的區分標準是處理廠願不
    願意收，如果不願意收，就會被歸入D類，一般處理情形就
    是燒燬，D類的物品有包含現場查獲的廢木材及廢塑膠。(被
    告載運的是R類還是D類的？)R類、D類長的一樣，如果沒有
    許可證，我們就判定是D類了，但剛剛看到的隨車證明文件
    ，是被告事後補的，不是當天就提出，因為日期不同。(如
    果沒有這張許可證會怎麼判定？)判定是D類的廢棄物。(許
    可證可以事後補嗎？)事後補都不算，因為廢棄物產生當天
    就要申報，不能事後補。(如有營建混合物之隨車證明文件
    得載運一般廢棄物嗎？)是，如果被告嗣後提出的隨車證明
    文件，當場有提出，且日期正確，且有許可證明的話，就可
    以載運...(隨車證明文件和許可文件或許可證之關係？)隨
    車證明文件是證明廢棄物的來源及去處，許可文件是載運的
    人可以從事清除及處理的特許，R類只需要隨車證明文件，D
    類就是兩個都需要。(提示警卷第26頁，這張資料代表什麼
    意思？)代表順祥公司領有當地政府所核發的清運機具的操
    作證明文件。(順祥公司領有許可證，楊國政又係駕駛順祥
    公司之車輛，如楊國政遭查獲時有提供隨車證明文件，日期
    與載運物品內容又符合隨車證明文件之記載，這樣是否就符
    合廢棄物清理法之規定？)經我們查詢結果，順祥公司並沒
    有許可證，如果有許可證，隨車證明文件的日期及載運的物
    品都符合證明文件的記載，這樣就可以載運。(剛剛你稱順
    祥公司沒有清除、處理的許可文件，為何會有環保署核發的
    操作證明文件？)這部分我還要回去再查。(廢棄物清運機具
    裝置即時追蹤系統是否依廢棄物清理法第31條第1項第3款，
    欲從事事業廢棄物清運時清運機具應配置裝置之規定，實際
    從事廢棄物清運時仍應有許可文件？)有追蹤系統，不一定
    會有許可證，但有許可證的，一定會有追蹤系統。(除了公
    司必須要有清除處理許可證，開車的人是否需要？)清除處
    理許可證是核發給公司，不是核發給個人。所以公司只需要
    有清除處理許可證就好，開車的人不需要有，但車子必須要
    符合登記的車號。」等語，詳細解釋被告所載運之本案廢棄
    物於查獲當天並無取得R類之隨車證明文件，判定車內載運
    之廢木材、廢塑膠屬D類廢棄物，必須被告受僱公司(本案被
    告如上所述供稱並未受僱順祥公司，平日亦非載運順祥公司
    受託清除之廢棄物，而係自行承攬廢棄物，惟縱使認為被告
    所駕駛車輛登記順祥公司名下，被告與順祥公司間具有類似
    受僱、委任或承攬等任一法律關係，而可寬認順祥公司領有
    廢棄物清除許可文件，被告亦可主張援用為受許可清運之人
    )領有清除許可文件，且必須有該廢棄物產生源之隨車證明
    文件，方可合法載運至處理機構進行處理，而被告嗣後補陳
    之隨車證明文件，其上記載廢棄物種類為「營建混合物」、
    代碼為「R-0530」屬R類可再利用之廢棄物，無須持有清除
    處理許可文件，只須持有隨車證明文件即可清運，然本案經
    查獲之廢棄物除廢木材、廢塑膠外，尚有生活垃圾混雜其中
    ，明顯可判定並非純屬R類可再利用之營建混合物，應屬D類
    之廢棄物，被告縱使為駕駛清運車輛之司機，個人無法取得
    清除許可文件，然僱用被告駕駛清運車輛之公司仍應取得清
    除許可文件，被告並應於清運時攜帶隨車證明文件，方能合
    法清運本案廢棄物甚明。證人林昱亨嗣後再查詢確認被告所
    駕駛車輛登記靠行之順祥公司究竟是否取得清除許可文件，
    該局另函覆查詢結果略謂：「二、經查『順祥交通企業有限
    公司』未曾領有公民營廢棄物清除許可證（搜尋資料截圖如
    附），有關該公司車輛為何裝設即時追蹤系統一節，按行政
    院環保署公告之『應裝置即時追蹤系統之清運機具及其規定』
    事項第2條規定，清運機具除依本法第14條第2項報經核准僅
    清除一般廢棄物者外，符合下列情形之一者，應裝置系統：
    ㈠甲級公民營廢棄物清除機構經許可之清運機具，及乙級、
    丙級公民營廢棄物清除機構經許可之槽體式、罐式、罐槽體
    式、高壓罐槽體式、常壓罐槽體式車體之清運機具。㈡除前
    款所列以外之乙級、丙級公民營廢棄物清除機構經許可之清
    運機具。㈢事業廢棄物共同清除機構及目的事業主管機關自
    行或輔導設置廢棄物清除設施之事業廢棄物清運機具。㈣本
    法第31條第1項第2款公告之事業以桶裝、槽車或其他非管線
    、溝渠，清除未符合放流水標準之廢（污）水至作業環境外
    之清運機具。㈤本法第31條第1項第2款公告之事業清運其附
    件一廢棄物之清運機具。㈥依本法第39條第2項所定之管理辦
    法運送附件一廢棄物之清運機具。㈦前2款清運機具附掛之尾
    車。三、該公司所有車輛（車號：00-00、00-00）非屬上述
    情形，所裝設之即時追蹤系統非上述法規規範範圍，建請詢
    問該公司或新北市政府環境保護局」等語，有嘉義縣環境保
    護局110年10月5日嘉環稽字第1100027583號函及所附已失效
    證件查詢存卷可憑，足證被告所駕駛車輛登記靠行之順祥公
    司確實並未取得清除本案廢棄物之許可文件，被告所駕駛附
    掛00-00號半拖車縱使裝有即時追蹤系統，如上所述，亦不
    得於未取得清除許可文件及隨車證明文件情形下，清運本案
    廢棄物無誤，被告此部分辯解亦不可採。
５、從而，被告及其所駕駛車輛靠行之順祥公司均未取得清除廢
    棄物許可文件，自不得清運非屬可再利用之事業廢棄物或一
    般生活垃圾等本案廢棄物，且被告於案發當日未清運廢棄物
    並未有隨車證明文件，其嗣後所提出如上所述明顯與本案廢
    棄物內容、日期、委託人、清運機具等事實均不相符之隨車
    證明文件，除該隨車文件內容真實性可疑外，亦難以因此補
    正被告清運本案廢棄物行為之瑕疵，使被告違法行為取得合
    法性無訛，被告未取得清除廢棄物之許可文件，受託為他人
    清除廢棄物之行為，堪以認定。　
㈤、綜上所述，本件事證明確，被告所辯均不可採，其違法清除
    本案廢棄物犯行洵堪認定，自應依法論科。
三、論罪科刑之理由：
㈠、按廢棄物清理法第46條第4款之未領有許可文件清理廢棄物罪
    ，其犯罪主體，不以廢棄物清理業者為限，只要未依第41條
    第1項規定領有廢棄物清除、處理許可文件，而從事貯存、
    清除、處理廢棄物，即為該當（最高法院109年度台上大字
    第3338號刑事大法庭裁定參照）。被告未領有廢棄物清除、
    處理許可文件，於上開時、地，載運本案廢棄物，即該當廢
    棄物清理法第41條第1項「清除」廢棄物之構成要件行為。
    是核被告所為，係犯廢棄物清理法第46條第4款前段之非法
    清除廢棄物罪。
㈡、被告前因施用毒品案件，分別經臺灣臺南地方法院、臺灣新
　　北地方法院，以108年度簡字第3074號、109年度簡字第1727號判決，各判處有期徒刑4月、5月確定，並經臺灣新北地方法院以109年度聲字第2837號裁定應執行有期徒刑7月確定，於109年11月11日易科罰金執行完畢，有臺灣高等法院被告前案紀錄表在卷可查，被告於徒刑執行完畢後，5年以內故意再犯本件有期徒刑以上之罪，依刑法第47條第1項規定，為累犯，爰依法加重其刑。至司法院釋字第775號解釋，依解釋文及理由之意旨，係指構成累犯者，不分情節，一律加重最低本刑，於不符合刑法第59條所定要件之情形下，致生行為人所受之刑罰超過其所應負擔罪責之個案，不符罪刑相當原則、比例原則。於此範圍內，在修正前，為避免發生上述罪刑不相當之情形，法院就該個案應裁量是否加重最低本刑；依此，該解釋係指個案應量處最低法定刑、又無法適用刑法第59條在內減輕規定之情形，法院應依此解釋意旨裁量不予加重最低本刑（最高法院108年度台上字第338號、第976號判決意旨參照）。又法院於審酌被告是否適用累犯規定而加重其刑時，訴訟程序上應先由檢察官就前階段被告構成累犯之事實，以及後階段應加重其刑之事項，主張並具體指出證明方法後，法院才需進行調查與辯論程序，而作為是否加重其刑之裁判基礎。前階段構成累犯事實為檢察官之實質舉證責任，後階段加重量刑事項為檢察官之說明責任，均應由檢察官分別負主張及具體指出證明方法之責。倘檢察官未主張或具體指出證明方法時，可認檢察官並不認為被告構成累犯或有加重其刑予以延長矯正其惡性此一特別預防之必要，且為貫徹舉證責任之危險結果所當然，是法院不予調查，而未論以累犯或依累犯規定加重其刑，即難謂有應調查而不予調查之違法，至檢察官就被告構成累犯之事實及應加重其刑事項，有所主張並指出證明方法後，基於精簡裁判之要求，即使法院論以累犯，無論有無加重其刑，判決主文均無庸為累犯之諭知(最高法院110年度台上大字第5660號裁定亦旨參照)。起訴書已就被告構成累犯之上述事實及應加重其刑之情形，指出有卷內刑案資料查註記錄表此一證明方法，公訴檢察官於本院審理時，並主張被告應依累犯規定加重其刑，檢察官顯然就被告構成累犯之事實及應加重其刑事項有所主張，並指出證明方法，被告對於檢察官主張應依累犯規定加重其刑一節，表示並無意見，檢察官已盡其舉證責任，故本院審酌被告前案雖係與本案罪質不同之毒品犯罪，然被告於前罪徒刑執行完畢後，竟未能有所警惕，短期內故意再犯本案犯行，可認其有特別惡性及對刑罰反應力薄弱，又觀諸被告本案犯罪情節，並無何情堪憫恕之情形，顯無適用刑法第59條規定予以酌減其刑之餘地，故被告依刑法第47條第1項規定加重法定最低本刑之結果，並無上開解釋所指罪刑不相當之情形，自仍有上開刑法第47條第1項規定之適用，附此敘明。
四、上訴駁回之理由：
㈠、原判決以被告本案犯行，事證明確，因予適用廢棄物清理
　　法第46條第4款前段，刑法第47條第1項規定，並以行為人之
    責任為基礎，審酌被告未依廢棄物清理法規定領有廢棄物清
    除、處理許可文件，仍擅自從事清除廢棄物，並衡酌其坦承
    犯行，態度良好，所清除者為一般事業廢棄物，廢棄物之數
    量、所生危害及所獲利益，暨其自陳國中肄業之智識程度，
    當時職業為聯結車司機，未婚，獨居，及其犯罪動機、手段
    、目的等一切情狀，量處有期徒刑1年1月。並說明扣案之現
    金36,000元，係被告犯本件犯罪之報酬，為被告於原審審理
    時所供承，應依刑法第38條之1第1項前段規定，宣告沒收之
    ；扣案之不詳門號行動電話1支、安非他命1包，雖均為被告
    所有，然被告於原審審理時自陳：行動電話並非我用來供本
    件聯絡使用，我是用無線電聯絡等語，足見上開行動電話1
    支、安非他命1包，與被告本件犯行無關，爰各不予諭知沒
    收之；扣案之000-0000號曳引車及00-00號半拖車各1部，俱
    為楊富全所有靠行登記於順祥公司名下，業據被告於原審審
    理時供陳在卷，且有車輛詳細資料報表2份為證，從而，均
    非被告所有之物，爰各不為諭知沒收之。經核原判決認事用
    法，均無不合，量刑亦稱允當。
㈡、被告以其雖未獲許可清除廢棄物，然其所駕駛之00-00號半拖
    車裝有即時追蹤操作系統，可合法載運廢棄物，未攜帶隨車
    證明文件僅屬行政罰範圍，事後已補提隨車證明文件，不違
    反廢棄物清理法相關規定，且被告從未傾倒廢棄物，本案係
    於嘉義縣東石鄉產業道路休息遭查獲，並無造成任何汙染環
    境之情況，被告又坦承犯行，雖係累犯，但前案為毒品案件
    ，與本案罪名並無關聯，原判決量處有期徒刑1年1月，顯屬
    過重為由，提起上訴，指摘原判決不當。然被告有違反廢棄
    物清理法之犯行，業如前述，其否認犯罪，所辯皆不可採，
    被告猶執詞提起上訴，顯無理由。另被告有構成累犯之情形
    ，亦如前述，被告本案情節並無任何情堪憫恕，判處最輕本
    刑猶嫌過重，而有適用刑法第59條規定之餘地，縱其前案與
    本案罪質不同，惟加重其最輕本刑，並未使被告所受刑罰超
    過其所應負擔之罪責，已如前述，被告主張原判決以累犯規
    定加重其刑不當，亦無理由。又前關於刑之量定，係實體法
    上賦予法院得為自由裁量之事項，倘其量刑已以行為人之行
    為罪責為基礎，並斟酌刑法第57條各款所列情狀，在法定刑
    度內，酌量科刑，如無偏執一端，致明顯失出失入情形，上
    級審法院即不得單就量刑部分遽指為不當或違法。原判決已
    依刑法第57條各款所列情狀，逐一剖析審酌，做為其量刑基
    礎，於適法範圍內行使其量刑之裁量權，且被告本案所犯之
    罪，所應判處之最輕本刑即為1年，被告復有累犯應加重其
    刑之情形，原判決僅酌予加重1月，明顯量處低度刑，故原
    判決所科刑度合於罪責相當原則，要屬妥適，亦無被告所稱
    量刑過重而不當之情事，被告以前揭理由提起上訴，指摘原
    判決不當，經核均無理由，應予駁回。
五、依刑事訴訟法第368條，判決如主文。
本案經檢察官周欣潔提起公訴，檢察官趙中岳到庭執行職務。
中　　華　　民　　國　　111 　年　　6 　　月　　29　　日
                  刑事第六庭    審判長法　官  張瑛宗
                                      法　官  林逸梅
                                      法　官  李秋瑩
以上正本證明與原本無異。
如不服本判決應於收受送達後20日內向本院提出上訴書狀，其未
敘述上訴理由者，並得於提起上訴後20日內向本院補提理由書（
均須按他造當事人之人數附繕本）「切勿逕送上級法院」。
　　　　　　　　　　　　　　　　　　　書記官  劉紀君
中　　華　　民　　國　　111 　年　　6 　　月　　29　　日

附錄本案論罪科刑法條：
廢棄物清理法第46條
有下列情形之一者，處1年以上5年以下有期徒刑，得併科新臺幣
1千5百萬元以下罰金：
一、任意棄置有害事業廢棄物。
二、事業負責人或相關人員未依本法規定之方式貯存、清除、處
    理或再利用廢棄物，致污染環境。
三、未經主管機關許可，提供土地回填、堆置廢棄物。
四、未依第41條第1項規定領有廢棄物清除、處理許可文件，從
    事廢棄物貯存、清除、處理，或未依廢棄物清除、處理許可
    文件內容貯存、清除、處理廢棄物。
五、執行機關之人員委託未取得許可文件之業者，清除、處理一
    般廢棄物者；或明知受託人非法清除、處理而仍委託。
六、公民營廢棄物處理機構負責人或相關人員、或執行機關之人
    員未處理廢棄物，開具虛偽證明。